【裁判字號】    99,消債抗,27
【裁判日期】    990621
【裁判案由】    更生事件
【裁判全文】
臺灣臺北地方法院民事裁定            99年度消債抗字第27號
抗  告  人  甲○○
代  理  人  林契名律師
上列抗告人因消費者債務清理事件聲請更生，對於中華民國99年
2月5日本院98年度消債更更一字第10號裁定提起抗告，本院裁定
如下：
    主  文
原裁定關於駁回抗告人後開第二項聲請部分廢棄。
抗告人甲○○自中華民國九十九年六月二十一日下午四時起開始
更生程序。
命司法事務官進行本件更生程序。
    理  由
一、按債務人不能清償債務或有不能清償之虞者，得依本條例所
    定更生或清算程序，清理其債務；又債務人對於金融機構因
    消費借貸、自用住宅借款、信用卡或現金卡契約而負債務，
    在聲請更生或清算前，應提出債權人清冊，以書面向最大債
    權金融機構請求協商債務清償方案並表明.共同協商之意旨
    。協商成立者，應以書面做成債務清償方案，由當事人簽名
    、蓋章或按指印；協商不成立時，應付與債務人證明書；法
    院開始更生程式之裁定，應載明其年、月、日、時，並即時
    發生效力；而法院裁定開始更生或清算程式後，得命司法事
    務官進行更生或清算程式，必要時得選任律師、會計師或其
    他適當之自然人或法人一人為監督人或管理人。消費者債務
    清理條例(下稱消債條例) 第3條、第16條第1項、第45條第1
    項、第151條第1項、第3項分別定有明文。
二、本件抗告意旨略以：伊前向最大債權銀行渣打國際商業銀行
    （下稱渣打銀行) 等多家金融機構申請信用卡、現金卡或信
    用貸款且尚有民間友人借貸、保單質借，累積債務達新臺幣
    （下同）4,630,578元，且自民國96年10月起債權人對抗告
    人之薪資債權，向法院聲請強制執行扣薪1/3，惟抗告人每
    月薪資32,385元，扣除遭鈞院強制執行扣薪1,0795元，剩餘
    之2/3於支付每月日常生活開支後，已無剩餘，足見伊有不
    能清償債務之情事，且已於97年10月24日以書面向最大債權
    金融機構渣打銀行請求共同協商債務清償方案，惟因雙方對
    每月還款數額未能達成共識，以致協商不成立，爰依消債條
    例第19條第1項第3款、第151條第4項規定聲請更生，詎原法
    院竟認抗告人每月尚有28,974元可供清償債務，並無不能清
    償債務之情形，而裁定駁回抗告人所為更生之聲請，顯有未
    洽，爰依法提起抗告等語(至原裁定駁回抗告人所為保全處
    分之聲請部分，則未據抗告人聲明不服)。
三、經查：
  (一)本件抗告人主張其因積欠金融機構信用卡、現金卡、信用貸
    款等消費帳款，於97年10月24日以書面向最大債權銀行即渣
    打銀行申請前置協商，而抗告人總欠款4,630,578元，每月
    薪資為32,385元，目前被扣薪1/3，渣打銀行提供之清償方
    案為月付26,645元（分108期償還、利率2.95%），惟抗告人
    僅願每月還款7,000元，致使協商不成立等情，有更生聲請
    狀、前置協商不成立通知書、渣打銀行民事陳報狀各1份在
    卷可稽（見本院98年度消債更字第299號卷第3頁、第23  頁
    、原審卷第175頁），應堪信為真實。
  (二)又抗告人現係交通部民用航空局台北國際航空站所屬員工，
    其於96、97年度之薪資給付總額各為559,346元、543,184元
    ，目前每月收入32,385元，每月加班費薪資約1萬元，此外
    別無其他財產，有薪資單、薪資轉帳存摺、財產及收入狀況
    說明書、財政部臺北市國稅局財產歸屬資料清單、稅務電子
    閘門財產所得調件明細表附卷可憑（見原審卷第14至29  頁
    、第158、162頁，本院98年度消債更字第299號卷第10頁、
    第25至26頁）。再抗告人居住之城市為台北市，依行政院主
    計處97年度公佈之平均每人每月最低生活費為14,152元（該
    最低生活費用已包括食、衣、住、行等費用在內），則抗告
    人每月薪資所得扣除上開必要生活費用，核與其所積欠債務
    達4,630,578元相距甚遠，本院綜合聲請人之財產、信用及
    勞力（技術），堪認其欠缺清償能力，客觀上對已屆清償期
    之債務有不能清償或難以清償之虞。
  (三)再查，抗告人於97年9月11日以書面向最大債權銀行渣打銀
    行申請債務協商，自述每月收入約43,635元，且須扶養母親
    ，有收支出明細表可稽(見原審卷第179頁) ，而抗告人母親
    彭月嫦有3名子女，居住之城市為桃園縣平鎮市○○路6巷12
    號，依行政院主計處97年度公佈台灣省平均每人每月最低生
    活費為9,829元，抗告人依法應負擔母親每月扶養費用為3,2
    77元，則以抗告人申請債務協商時每月收入43,635元扣除勞
    健保費支出1,119元、每月最低生活費14,15 2元及母親扶養
    費3,277元後，剩餘數額為25,087元，客觀上已明顯無法負
    擔渣打銀行所要求每月還款26,645元之協商條件，足認抗告
    人並無藉故拒絕達成債務協商之情事。
  (四)本件抗告人既與最大債權銀行進行實質協商而不成立，復未
    經法院裁定開始清算程序或宣告破產，其無擔保或無優先權
    之債務總額未逾1200萬元，又無消費者債務清理條例第6條
    第3項、第8條或第46條各款所定駁回更生聲請之事由存在，
    則抗告人聲請更生，洵屬有據。
四、綜上所述，原裁定駁回抗告人更生之聲請，尚有未洽；抗告
    意旨指摘原裁定此部不當，求予廢棄，為有理由。爰由本院
    予以廢棄，並裁定准予抗告人更生之聲請，如主文第2、3項
    所示。
五、據上論結，本件抗告為有理由，爰依消費者債務清理條例第
    11條第2項、第15條，民事訴訟法第492條，裁定如主文。
中    華    民    國    99    年    6     月    21    日
              民事第一庭  審判長法  官  許紋華
                                法  官  林春鈴
                                法  官  熊志強
以上正本係照原本作成。
本裁定不得再抗告。
本裁定已於民國99年6月21日下午4時公告。
中    華    民    國    99    年    6     月    21    日
                            書  記  官  謝盈敏

司法院資訊處製作；財團法人民間司法改革基金會備份。
